【裁判字號】    92,簡,347
【裁判日期】    921224
【裁判案由】    綜合所得稅
【裁判全文】
高雄高等行政法院簡易判決                           九十二年度簡字第三四七號
原      告  甲○○
被      告  財政部高雄市國稅局
法定代理人  乙○○  局長
右當事人間因綜合所得稅事件，原告不服財政部中華民國九十二年八月二十二日台財
訴字第０九二００四三０九八號訴願決定，提起行政訴訟。本院判決如左：
    主  文
原告之訴駁回。
訴訟費用由原告負擔。
    事實及理由
一、緣原告八十九年度綜合所得稅未辦理結算申報，被告所屬三民稽徵所依查得資料
    ，核定原告系爭年度綜合所得總額為新台幣（下同）二四０、五０六元及應納稅
    額七、三五０元。嗣原告於民國（下同）九十二年四月九日向被告提出異議書，
    以其租賃所得及其他費用支出應採列舉扣除額為由，申請重新核課八十九年度綜
    合所得稅，經被告所屬三民稽徵所以九十二年五月九日財高國稅三綜所字第０九
    二００一五二三七號函復原告略謂：「．．．台端未依規定辦理八十九年度結算
    申報，依前揭規定（即所得稅法第十七條第三項）不適用列舉扣除追認租金支出
    。」原告不服，提起訴願，經遭決定駁回，遂提起本件行政訴訟。
二、原告起訴意旨略謂：按稅捐稽徵法第三十五條第二項規定納稅義務人或其代理人
    ，因天災事變或其他不可抗力之事由，遲誤復查申請期間者，於其原因消滅後一
    個月內，得提出具體證明，申請回復原狀。但遲誤申請復查期間已逾一年者，不
    得申請。本件原告並非居住於戶籍所在地，稅捐機關雖有該大樓之管理員收件簽
    章，然收件日係在九十一年四月一日，原告於九十一年十一月二十二日提出復查
    申請，明確並未逾越遲誤該法所規定一年以上。故訴願決定以逾越復查期間為駁
    回理由，顯非適法，請予撤銷復查決定及訴願決定云云。被告答辯意旨則謂：按
    「納稅義務人應於每年二月二十日起至三月底止（註：自九十一年起綜合所得稅
    申報期間改為五月一日至五月三十一日止），填具結算申報書，向該管稽徵機關
    ，申報其上一年度內構成綜合所得稅總額或營利事業收入總額之項目及數額，以
    及有關減免、扣除之事實，並應依其全年應納稅額減除暫繳稅額、尚未抵繳之扣
    繳稅額，計算其應納之結算稅額，於申報前自行繳納。」「依第七十一條規定應
    辦理結算申報而未辦理，經稽徵機關核定應納稅額者，均不適用第一項第二款第
    二目列舉扣除額之規定」行為時所得稅法第七十一條第一項前段及同法第十七條
    第三項所規定甚明。本件原告八十九年度綜合所得稅未辦理結算申報，被告核定
    當年度綜合所得總額為二四０、五０六元及應納稅額七、三五０元。原告提出異
    議並主張其所得中尚有租賃支出及其他費用支出，應可適用列舉扣除額云云，經
    被告以九十二年五月九日財高國稅三綜所字第０九二００一五二三七號函復否准
    所請，依法洵無不合。原告主張訴願駁回之理由，係因原告逾越期限申請復查，
    訴願決定顯非適法乙節，惟查，財政部訴願決定所為之處分，係僅就原告未辦理
    結算申報，被告依法核定所得額，並否准原告主張適用列舉扣除額，洵無違誤，
    故予駁回，是原告主張顯有誤解，更與稅捐稽徵法第三十五條第二項規定無涉等
    語。
三、按「納稅義務人應於每年二月二十日起至三月底止（註：自九十一年起綜合所得
    稅申報期間改為五月一日至五月三十一日止），填具結算申報書，向該管稽徵機
    關，申報其上一年度內構成綜合所得稅總額或營利事業收入總額之項目及數額，
    以及有關減免、扣除之事實，並應依其全年應納稅額減除暫繳稅額、尚未抵繳之
    扣繳稅額，計算其應納之結算稅額，於申報前自行繳納。」「依第七十一條規定
    應辦理結算申報而未辦理，經稽徵機關核定應納稅額者，均不適用第一項第二款
    第二目列舉扣除額之規定。」行為時所得稅法第七十一條第一項前段及同法第十
    七條第三項分別定有明文。
四、經查，本件原告並未辦理八十九年度綜合所得稅之結算申報，被告乃核定其綜合
    所得總額二四０、五０六元，應納稅額為七、三五０元等情，此有八十九年度所
    得稅未申報核定通知書附於原處分卷可稽，亦為原告所不爭執，堪予認定。揆諸
    前揭法律規定，原告既未依行為時所得稅法第七十一條規定辦理結算申報，且業
    經被告核定應納稅額在案，自不適用同法第十七條第一項第二款第二目列舉扣除
    額之規定，從而，原告以其尚有租賃所得及其他費用支出為由，申請改採列舉扣
    除額之方式重新核定八十九年度綜合所得稅，即屬無據。故被告所屬三民稽徵所
    以九十二年五月九日財高國稅三綜所字第０九二００一五二三七號函否准其請，
    即無違誤。至原告另舉稅捐稽徵法第三十五條第二項規定，主張其並未遲誤申請
    復查之法定期間乙節，核與本件訴訟爭點尚無關涉。次查，財政部所為訴願決定
    ，亦係以原告未辦理結算申報，而認被告原處分否准原告主張適用列舉扣除額，
    依法並無不合等語，為其駁回之理由，並有該訴願決定書在卷可憑，其理由亦未
    論及「復查逾期」，是原告執以指摘，容有誤解。
五、綜上所述，原告之主張既不足取，則被告原處分以原告未於規定期間內辦理綜合
    所得稅結算申報，否准所請，其認事用法，並無違誤，訴願決定予以維持，亦無
    不合。原告起訴意旨求為撤銷，為無理由，應予駁回。並不經言詞辯論為之。
據上論結，本件原告之訴為無理由，依行政訴訟法第二百三十三條第一項、第二百三
十六條、第一百九十五條第一項後段、第九十八條第三項前段，判決如主文。
中      華      民      國    九十二    年      十二    月    二十四    日
                              高雄高等行政法院第二庭
                                          法      官  蘇秋津
右為正本係照原本作成。
如不服本判決，應於送達後二十日內，向本院提出上訴狀並表明上訴理由，如於本判
決宣示後送達前提起上訴者，應於判決送達後二十日內補提上訴理由書（須按他造當
事人人數附繕本）。
提起上訴應預繳送達用雙掛號郵票七份（每份三十四元）。
中      華      民      國    九十二    年      十二    月    二十四    日
                                          法院書記官  陳嬿如
附註：
行政訴訟法第二百三十五條（第一項、第二項）：
對於適用簡易程序之裁判提起上訴或抗告，須經最高行政法院之許可。
前項許可，以訴訟事件所涉及之法律見解具有原則性者為限。


司法院資訊處製作；財團法人民間司法改革基金會備份。
